臺灣彰化地方法院民事判決　　　　　　　　　　　　　九十一年度訴字第八二四號
　　原　　　告　庚○○○○○○.
　　法定代理人　戊○○
　　訴訟代理人　己○○
　　被　　　告　丁○○
　　　　　　　　辛○○
　　　　　　　　乙○○
　　訴訟代理人　丙○○
　　被　　　告　甲○○
右當事人間請求清償借款事件，本院判決如左：
    主      文
被告丁○○、辛○○、甲○○應連帶給付原告新台幣捌拾柒萬伍仟元，及自民國八十
八年四月二十五日起至清償日止，按年息百分之九．六計算之利息，並自民國八十八
年五月二十六日起至清償日止，按上開利率百分之三十計付違約金。
原告其餘之訴駁回。
訴訟費用由被告丁○○、辛○○、甲○○連帶負擔四分之三，餘由原告負擔。
    事      實
甲、原告方面：
  一、聲明：
    (一)被告應連帶給付原告新台幣 (下同)八十七萬五千元，及自民國 (下同)八十
        八年四月二十五日起至清償日止，按月息百分之０．八計算之利息，並自八
        十八年五月二十五日起至清償日止，按上開利率百分之三十計付違約金。
    (二)訴訟費用由被告連帶負擔。
  二、陳述：
    (一)被告丁○○以其餘被告為連帶保證人，於八十七年六月十一日向原告借用一
        百萬元，約定利息按月息百分之０．八計算，借款期限至九十年十月十一日
        止，本金應按期平均攤還，分為四十期，每期一個月，於每月攤還二萬五千
        元，利息應按月繳付，如一期不履行視為全部到期，逾期清償則按上開利率
        百分之三十計付違約金。詎被告自八十八年四月二十五日起即不依約定日期
        繳納本息，尚欠本金八十七萬五千元及如聲明所示之利息、違約金，屢向被
        告催討，均置之不理，為此提起本訴。
    (二)對被告抗辯之陳述：
    １、系爭借款手續是在原告處辦理，被告應知悉擔任借款連帶保證人之事。
    ２、原告對證人吳椿梃、吳素珍、邱銅瓏之證言均無意見。
  三、證據：提出借據影本一件、借款申請書影本一件、社員個人股金及借款總帳影
      本一件、戶籍謄本三件為證，並聲請訊問證人吳椿梃、吳素珍、邱銅瓏。
乙、被告乙○○方面：
  一、聲明：原告之訴駁回，訴訟費用由原告負擔。
  二、陳述：
    (一)被告自認借據上之印文為真正，但否認借據上之簽名為真正。又被告否認曾
        擔任系爭借款之連帶保證人，因被告丁○○為被告之弟弟，被告丁○○當時
        表示為參加鄉民代表選舉使用，遂向被告借用印章，並未表示向原告借款擔
        任連帶保證人使用。
    (二)被告否認曾前往原告處辦理系爭借款保證等手續，而原告審核系爭借款時並
        未向被告辦理對保，致被告不知借款情事。
    (三)對證人吳椿梃、吳素珍、邱銅瓏之證言均無意見。
丙、被告丁○○、辛○○、甲○○方面：
    被告三人均受合法通知，未於言詞辯論期日到場，亦未提出書狀作何聲明或陳述
    。
    理      由
一、本件被告丁○○、辛○○、甲○○均受合法通知，未於最後言詞辯論期日到場，
    核無民事訴訟法第三百八十六條各款所列情形，爰依原告之聲請，由其一造辯論
    而為判決。
二、原告主張右揭事實，已據其提出借據影本一件、借款申請書影本一件及社員個人
    股金及借款總帳影本一件各在卷為憑，核屬相符，除被告乙○○否認為連帶保證
    人外  (詳後述)，其餘被告三人均受合法通知，未於言詞辯論期日到場，亦未提
    出準備書狀為爭執，依民事訴訟法第二百八十條第一、三項規定，對於原告主張
    之事實視同自認，是原告此部分之主張自堪信為真實。
三、本件原告雖主張被告乙○○為系爭借款之連帶保證人，應與主債務人之被告丁○○負連帶清償責任云云，然被告乙○○否認曾擔任系爭借款之連帶保證人，並抗
    辯稱未曾前往原告處辦理系爭借款保證等手續，原告審核系爭借款時並未向被告
    辦理對保，致被告不知借款情事等語。經查：按當事人主張有利於己之事實者，
    就其事實有舉證之責任，民事訴訟法第二百七十七條定有明文。又民事訴訟如係
    由原告主張權利者，應先由原告負舉證之責，若原告先不能舉證，以證實自己主
    張之事實為真實，則被告就其抗辯事實即令不能舉證，或其所舉證據尚有疵累，
    亦應駁回原告之請求  (參見最高法院十七年上字第九一七號判例意旨)。本件被
    告乙○○就系爭借款是否應負連帶保證人之清償責任，其爭執在於被告乙○○是
    否知悉擔任系爭借款連帶保證人之情事？依前開舉證責任分配原則，自應由主張
    權利之原告先負舉證責任，而原告就上開事實固聲請訊問證人吳椿梃、吳素珍、
    邱銅瓏等三人，惟證人吳椿梃等三人均於九十一年十月十一日本院言詞辯論期日
    到庭結證稱「系爭借款為特別放款，不須經過放款委員會審核，理事會通過即核
    准貸放，貸放前由借款人自行找三個保證人在借據蓋章，保證人不必親自到場辦
    理，亦不需要對保，保證人有無保證之真意，我們不清楚」等語明確，足見原告
    核准系爭借款時，並未踐行通知保證人到場或辦理對保之手續，其任令借款人自
    行找三個人在借據之「連帶保證人」欄蓋章，而不問蓋章之人是否知悉為借款之
    連帶保證人及有無保證之真意，核貸過程對保證人顯然未盡告知義務，故被告乙○○抗辯稱原告未辦理對保，亦未到原告處辦理保證手續等語，核與事實相符，
    即屬可信。況本院於上開言詞辯論期日當庭命被告乙○○書寫其姓名十遍，從被
    告乙○○當庭書寫其姓名之筆跡與原告提出借據上「乙○○」簽名之筆跡相互核
    對，依肉眼觀察即可明顯辨認二者之筆跡迥異，此有上開被告乙○○之筆跡資料
    在卷可稽，據此應可推知在借據上「乙○○」之簽名及蓋章並非同時為之，否則
    被告乙○○若同意擔任借款保證人而交付印章蓋用，何以未親自簽名？從而被告
    乙○○就系爭借款是否具有擔任連帶保證人之真意已有不明，原告復無法就上開
    事實舉證證明之，其與被告乙○○就系爭借款之連帶保證契約即不成立，依前開
    最高法院判例意旨，應認原告此部分之主張不足採。
四、綜上所述，原告依據消費借貸及連帶保證契約法律關係訴請被告丁○○、辛○○
    、甲○○等三人連帶給付借款八十七萬五千元，及如主文第一項所示之遲延利息
    與違約金，洵屬有據，應予准許。又原告與被告乙○○就系爭借款之連帶保證契
    約既不成立，其請求被告乙○○就系爭借款負連帶清償責任，即嫌無憑，應予駁
    回。另原告雖請求被告丁○○、辛○○、甲○○等三人自八十八年五月二十五日
    起算違約金，然違約金之請求，應自負遲延責任之日之次月次日起算，原告主張
    被告丁○○等三人應自八十八年四月二十五日起負遲延責任，違約金之起算日應
    自該日之次月次日即八十八年五月二十六日起算，始為適法，故原告逾此日期之
    請求，併予駁回。
五、結論：本件原告之訴為一部有理由、一部無理由，依民事訴訟法第三百八十五條
    第一項前段、第七十九條但書、第八十五條第二項，判決如主文。
中　　　華　　　民　　　國　　九十一　　年　　　十一　　月　　  八  　　日
                                    臺灣彰化地方法院民事第一庭
                                        法　　　官　  林    金    灶
右為正本係照原本作成
如對本判決上訴須於判決送達後二十日內向本院提出上訴狀
中　　　華　　　民　　　國　　九十一　　年　　　十一　　月　　  八  　　日
                                        法院書記官　  莊    何    江
